【裁判字號】    96,易,830
【裁判日期】    970530
【裁判案由】    妨害自由等
【裁判全文】
臺灣苗栗地方法院刑事判決               96年度易字第830號
公  訴  人  臺灣苗栗地方法院檢察署檢察官
被      告  乙○○原名陳敬倫.
                      號
選任辯護人  潘秀華律師
被      告  甲○○
上列被告因妨害自由等案件，經檢察官提起公訴（96年度偵字第
336 號、96年度偵字第4052號），本院判決如下：
    主    文
乙○○犯重利罪，處有期徒刑柒月，減為有期徒刑月又拾伍日
。又犯重利罪，處有期徒刑捌月，減為有期徒刑肆月。又犯重利
罪，處有期徒刑陸月，減為有期徒刑月。又犯傷害罪，處有期
徒刑壹年貳月，減為有期徒刑柒月。又共同犯強制罪，處有期徒
刑壹年貳月，減為有期徒刑柒月。應執行有期徒刑貳年。
甲○○共同犯強制罪，處有期徒刑伍月，如易科罰金，以新臺幣
壹仟元折算壹日，減為有期徒刑貳月又拾伍日，如易科罰金，以
新臺幣壹仟元折算壹日。
    犯罪事實
一、乙○○基於乘他人急迫貸以金錢，而取得與原本顯不相當重
    利之犯意，於民國95年1 月間，乘經營「鉅星專業汽車美容
    中心」之丙○○急需現金周轉之際，貸與丙○○新臺幣（下
    同）20萬元，約定每月為一期，每期利息2 萬元（相當於週
    年利率120 ％），預扣首期利息後，實際上僅交付18萬元，
    再於95年2 月至11月之每月5 日向丙○○當面收取現金2 萬
    元，而取得與原本顯不相當之重利；另於95年10月間，乘丙○○同一急迫情況，貸與丙○○30萬元，約定每月為一期，
    每期利息3 萬6 千元（相當於週年利率144 ％），預扣首期
    利息後，實際上僅交付26萬4 千元，再於95年11月5 日向丙○○當面收取現金3 萬6 千元，而取得與原本顯不相當之重
    利；復於95年12月初，乘丙○○同一急迫情況，貸與丙○○
    10萬元，約定每月為一期，每期利息1 萬2 千元（相當於週
    年利率144 ％），預扣首期利息後，實際上僅交付8 萬8 千
    元，而取得與原本顯不相當之重利。嗣乙○○因自己亟需用
    錢及丙○○自96年12月起未能依約支付利息，遂於96年1 月
    6 日9 時30分許，駕駛車牌號碼5551-KX 號自用小客車，前
    往位在苗栗縣頭份鎮○○里○ 鄰○○路○段17號之「鉅星專
    業汽車美容中心」，向丙○○索討上開共計60萬元之借款債
    務，丙○○表示無力償還後，乙○○竟基於傷害人身體之犯
    意，先徒手毆打丙○○之臉部，以腳踢丙○○之腹部，再由
    其所駕駛之上開小客車內取出斧頭1 支（未扣案），砍向丙○○之背部，致丙○○受有鼻骨骨折、背部刀割傷、腹部挫
    傷等傷害。乙○○為逼使丙○○償還上開債務，隨即又以電
    話通知其友人甲○○前來，與甲○○共同基於妨害人行使權
    利之犯意聯絡，由乙○○動手奪取丙○○手中所持車牌號碼
    5235-HN 號自用小客車（丙○○所有）之鑰匙，交予甲○○
    ，甲○○即依乙○○指示，違反丙○○之意願，將上開小客
    車駛離上址，而共同以強暴方法妨害丙○○行使其使用上開
    小客車之權利。
二、案經丙○○訴由苗栗縣警察局頭份分局報告臺灣苗栗地方法
    院檢察署檢察官偵查起訴。
    理    由
一、證據能力之認定：
  (一)甲○○於96年1 月7 日、7 月24日、8 月7 日偵查中所為供
    述（見96年度偵字第336 號卷【下稱偵查卷】第57至58、90
    、95至96頁），對被告乙○○而言，固屬刑事訴訟法第159
    條之1 第2 項所謂「被告以外之人於偵查中向檢察官所為之
    陳述」，惟甲○○係立於證人之地位陳述，亦無不得令具結
    之情形，應踐行證人之證據調查程序，檢察官卻未依法令其
    具結作證，依刑事訴訟法第158 條之3 規定，前開陳述不得
    作為認定被告乙○○犯罪事實之證據。
  (二)乙○○於96年8 月7 日偵查中所為供述（見偵查卷第94至96
    頁），對被告甲○○而言，固屬刑事訴訟法第159 條之1 第
    2 項所謂「被告以外之人於偵查中向檢察官所為之陳述」，
    惟乙○○係立於證人之地位陳述，亦無不得令具結之情形，
    應踐行證人之證據調查程序，檢察官卻未依法令其具結作證
    ，依刑事訴訟法第158 條之3 規定，前開陳述不得作為認定
    被告甲○○犯罪事實之證據。
  (三)丁○○、謝林傑、丙○○於96年3 月8 日偵查中之供述（見
    偵查卷第70至74頁），雖屬被告2 人以外之人於審判外之言
    詞陳述，惟係其等以證人身分向檢察官所為，已經檢察官告
    知具結義務及偽證處罰，於朗讀結文後具結以擔保供述之真
    實性，客觀上作成時並無顯不可信之情況，自有刑事訴訟法
    第159 條之1 第2 項例外規定之適用，得為證據。
  (四)乙○○於96年3 月8 日偵查中之供述（見偵查卷第90頁），
    雖屬被告甲○○以外之人於審判外之言詞陳述，惟係其以證
    人身分向檢察官所為，已經檢察官告知具結義務及偽證處罰
    ，於朗讀結文後具結以擔保供述之真實性，客觀上作成時並
    無顯不可信之情況，自有刑事訴訟法第159 條之1 第2 項例
    外規定之適用，得為認定被告甲○○犯罪事實之證據。
  (五)卷內其餘被告2 人以外之人於審判外之言詞或書面陳述，經
    檢察官、被告2 人及辯護人於審判程序一致同意作為證據（
    見審理卷第37頁），並經本院審酌作成時之情況認為適當，
    依刑事訴訟法第159 條之5 第1 項規定，均得為證據。
  (六)員警拍攝及案發現場監視器錄影畫面翻拍之照片16張（見偵
    查卷第48至50頁），均係以物件之存在及其呈現之狀態為證
    據資料，性質上屬物證而非供述證據，既無事證足認為實施
    刑事訴訟程序之公務員因違背法定程序而取得，亦得為證據
    。
二、犯罪事實之認定：
  (一)被告乙○○：
    1.重利部分：
      訊據被告乙○○坦承先後貸與丙○○共計60萬元之事實（
      見審理卷第36至37、115 、121 、147 頁），惟矢口否認
      重利犯行，辯稱未向丙○○收取任何利息，辯護人並以：
      「丙○○係因需錢周轉而主動向被告乙○○借錢，此與重
      利罪需係行為人乘他人急迫、輕率之要件顯然有間，況丙○○常向外借貸，亦顯然非屬無經驗之人」、「丙○○就
      其支付利息乙事無法舉相關之人證、物證以證之，其亦證
      述除本案之借款外，之前曾向被告乙○○借錢，而被告乙○○未向其收取利息，衡之丙○○與被告乙○○係相識1
      、20年之久之朋友，被告乙○○借錢予丙○○，確係均無
      收取利息」等語，為被告乙○○辯護。經查，證人丙○○
      於警詢、偵查中及本院審理時，已迭就其於上開期間，因
      景氣不佳，為支付其所經營「鉅星專業汽車美容中心」之
      應付款項及自己修車之費用，在向銀行借貸遭拒之情況下
      ，3 度向被告乙○○借貸，分別約定支付10分、12分、12
      分之月息，均於交付借款時扣除首期利息，並自借款之次
      月起每月5 日以當面給付現金之方式支付利息，至95年12
      月始未再支付等情證述甚詳（見偵查卷第32至33、73至74
      、98至99頁；審理卷第59至60、72至73、78至79、142 至
      144 頁）。丙○○與被告乙○○既為相識1 、20年之朋友
      （見審理卷第66、116 、120 頁），2 人感情理應不惡，
      且出面指控被告乙○○有收取利息之行為，仍不能減輕或
      免除丙○○所負償還借款之義務，可見丙○○並無誣攀構
      陷被告乙○○之動機。而丙○○除對被告乙○○提出告訴
      外，又於偵查及審理程序中依法具結作證，若非確有所述
      被害情事，何須冒著既得罪被告乙○○，復可能受誣告、
      偽證訴追之三重風險，出面指證被告乙○○？由此足認丙○○前開證詞具有極高之可信度。況被告乙○○歷次貸與
      丙○○之款項，對一般人而言並非小數目之金錢，在非至
      親、至交之普通朋友間，無息貸與如此數目之金錢，借款
      人拖欠近1 年未歸還，貸款人猶願一而再、再而三地貸款
      紓困之情形，客觀上實屬難以想像。從而，被告乙○○貸
      與丙○○金錢，有約定並取得利息之事實，無庸置疑，被
      告乙○○辯稱未收取任何利息云云，則為卸責之詞，不可
      採信。再者，丙○○向被告乙○○借款所約定之利息，係
      以相當於週年利率120 ％或144 ％計算，顯然遠高於向一
      般金融機構借款所須支付之利息，若非確有前述緊急、迫
      切之情形，且未能順利循其他管道借得款項應急，丙○○
      何須主動與被告乙○○洽談借款？又豈有可能允諾支付如
      此高額之利息予被告乙○○？故辯護人陳稱被告乙○○非
      乘丙○○急迫貸以金錢乙節，尚非可取。丙○○雖未能提
      出其他人證、物證以證明支付利息予被告乙○○之事，然
      依其明確證述以預扣借款當月利息、嗣後每月5 日在被告
      乙○○住處附近約定地點給付現金之利息支付方式（見審
      理卷第67、73頁）觀之，此事自無金融機構之匯款單據可
      證，且除丙○○及被告乙○○之外，難有其他第三人知悉
      ，又收取此等重利既將構成犯罪，被告乙○○絕無可能開
      立任何單據予丙○○收執，故丙○○無法就此提出書證或
      物證，亦屬合乎常理，至於丙○○不否認多年前曾向被告
      乙○○無息借得3 萬元（見審理卷第66、72頁），益可證
      明其就本案案情均係客觀、據實陳述，並未誣陷被告乙○○，否則何須於指控被告乙○○之外，又坦白供述此一於
      事實及刑責認定上均有利於被告乙○○之事實？是辯護人
      上開否定丙○○證陳情節之論述，亦難採憑。綜上說明，
      被告乙○○有乘丙○○急迫之情形，先後3 次貸與丙○○
      共計60萬元，分別約定相當於週年利率120 ％及144 ％之
      利息，並以於交付借款時扣除首期利息，再自次月起按月
      向丙○○當面收取現金之方式，取得與各次借款之原本顯
      不相當重利之事實，事證已臻明確，被告乙○○3 次重利
      之犯行，均堪認定。
    2.傷害部分：
      此部分犯罪事實，業據被告乙○○於本院審理時坦白承認
      （見審理卷第121 至122 、147 頁），與證人丙○○、丁○○於警詢、偵查、審理中證述、證人謝林傑於警詢、偵
      查中證述、證人甲○○於審理中證述之情節均吻合（見偵
      查卷頁第31至32、39、44、70至74、99頁；審理卷第57至
      59、64、84至85、89、103 至104 、111 頁），並有財團
      法人為恭紀念醫院出具之乙種斷證明書1 紙、員警拍攝及
      案發現場監視器錄影畫面翻拍之照片16張可資佐證（見偵
      查卷第34、48至50頁），足認被告乙○○前開自白與事實
      相符，此部分事證明確，被告乙○○之犯行洵堪認定。
    3.強制部分：
      訊據被告乙○○坦承為逼使丙○○還債，取走丙○○手上
      之5235-HN 號自用小客車鑰匙，交予經其以電話通知前來
      之甲○○，並指示甲○○將車開走等事實（見審理卷第36
      、117 、122 頁），惟矢口否認強制犯行，辯稱：未強迫
      丙○○，是丙○○在伊要求下，自己將鑰匙交給伊云云，
      辯護人並以：「若被告乙○○欲強行要車以抵債，而丙○○不願意，不讓被告乙○○取得車鑰匙是根本之道，其卻
      先把關著的抽屜打開，把鑰匙拿出來以防止被告乙○○搶
      鑰匙，作法異於常情而令人匪夷所思，顯見其所稱被告乙○○強行將鑰匙取走乙節係誣陷之詞」、「依證人甲○○
      之證述，丙○○於被告乙○○取得鑰匙之經過，並未向被
      告乙○○為任何反對之言詞，或有任何畏懼或勉強之表情
      ，於甲○○欲開車時亦未直接表示不同意，足證車鑰匙確
      係丙○○為抵債而交付予被告乙○○」等語，為被告乙○○辯護。經查，被告乙○○強行奪取丙○○手中所持上開
      小客車鑰匙，交予甲○○後，甲○○不顧丙○○反對之表
      示，依被告乙○○指示將車開走等情，已據證人丙○○於
      警詢、偵查及審理中指證歷歷（見偵查卷第31至32、73、
      99頁；審理卷第62至63、77頁），證人丁○○復到庭明確
      結稱：伊在洗車場外面，看到被告乙○○推了丙○○一下
      ，丙○○的手鬆開，被告乙○○就把丙○○手上的鑰匙拿
      走，車被開走前，丙○○有去車上拿東西（見審理卷第10
      6 至107 、109 至111 頁），與前揭丙○○所述情節大抵
      相符，而丙○○不至於誣陷被告乙○○、證詞具有極高可
      信度，已如前述，丁○○亦與被告乙○○無恩怨糾紛，無
      須冒偽證之風險故為不實指控，則被告乙○○確有強行奪
      取丙○○手中鑰匙，並違反丙○○之意願，交予甲○○將
      車開走之行為，應可認定，被告所辯丙○○同意而主動交
      付鑰匙云云，自不足採。辯護人雖以丙○○將原本放在抽
      屜內之鑰匙拿在手上之事實，推論係丙○○同意交付鑰匙
      予被告乙○○，然由丙○○在庭所述對照現場照片可知，
      所謂「抽屜」不過是洗車場工作空間旁所擺設簡便式四層
      置物盒之抽屜，位置既不隱密，又無法上鎖防止他人開啟
      取物（見偵查卷第48頁、審理卷第73至74頁），以被告乙○○出入洗車場與丙○○接觸之頻繁（見審理卷第68頁丙○○證述、第104 、108 頁丁○○證述），難保其不會察
      覺丙○○平日將私人車輛鑰匙放置該處，而於欲奪取車輛
      抵債時自行開啟抽屜取得鑰匙，準此，丙○○證稱於遭被
      告乙○○暴力討債後，因顧慮車可能被開走，遂搶先一步
      從置物盒抽屜取出鑰匙握在手中之情節（見審理卷第71、
      74至75頁），實具有其合理性，辯護人前揭主張即難採認
      。而證人甲○○係被告乙○○認識10年之友人（見偵查卷
      第13頁），又身為本案共同被告，不論出於迴護被告乙○○或減輕自身刑責之動機，其證詞均不免有避重就輕之嫌
      ，客觀上本難全盤採信，況甲○○曾先後於偵查中及本院
      準備程序時自承：覺得怪怪的，丙○○不是自願讓我把車
      子開走，知道當時丙○○不同意我們把車子開走等語（見
      偵查卷第95至96頁、審理卷第21頁），以甲○○在場時間
      之短暫，尚且能由現場不尋常之氣氛感覺到丙○○並非心
      甘情願交出車輛，全程與丙○○互動，甚至親手持利斧砍
      傷丙○○背部之被告乙○○，豈有可能仍認定丙○○係自
      願同意其等將車開走？是辯護人此部分陳詞，亦非可採。
      次按強行奪取他人手中持有之物，屬直接對人行使有形之
      物理力，該當刑法上之強暴行為；又丙○○積欠被告乙○○60萬元，固有償還欠款之義務，然丙○○所有之上開小
      客車既未設定動產擔保抵押權予被告乙○○（見審理卷第
      75頁丙○○證述），被告乙○○無占有該車取償之權利，
      即丙○○仍保有使用該車之權利，被告乙○○夥同甲○○
      以前述手法將該車駛離之行為，顯係妨害丙○○行使權利
      。此外，復有5235-HN 號自用小客車車資作業系統─查詢
      認可資料1 紙及顯示該車原本停放位置、遭甲○○駛離情
      形、駛離後停放位置、號牌被剝下之照片5 張可參（見偵
      查卷第37、49至50頁）。綜上說明，此部分事證亦臻明確
      ，被告乙○○之犯行已堪認定。
  (二)被告甲○○：
    前開強制部分之犯罪事實，業據被告甲○○於本院審理時坦
    承不諱（見審理卷頁119 至120 、146 頁），與證人丙○○
    、丁○○於警詢、偵查、審理中證述、證人謝林傑於警詢、
    偵查中證述及同案被告乙○○於本院供述之情節均吻合（見
    偵查卷第31至32、40、45、71至73、99頁；審理卷第36、61
    至63、71、76至77、109 、117 、122 頁），並有5235-HN
    號自用小客車車資作業系統─查詢認可資料1 紙及顯示該車
    原本停放位置、遭被告甲○○駛離情形、駛離後停放位置、
    號牌被剝下之照片5 張可資佐證（見偵查卷第37、49至50頁
    ），足認被告甲○○前開自白與事實相符，事證明確，被告
    甲○○之犯行至堪認定。
三、論罪科刑之理由：
  (一)被告乙○○第一次重利行為（95年1 月間）後，94年2 月2
    日修正公布之刑法及刑法施行法業於95年7 月1 日施行。參
    照最高法院95年度第8 次刑事庭會議決議，於刑法修正施行
    後，應適用刑法第2 條第1 項之規定，就罪刑有關之共犯、
    未遂犯、想像競合犯、牽連犯、連續犯、結合犯，以及累犯
    加重、自首減輕暨其他法定加減原因（如身分加減）與加減
    比例等一切情形，綜其全部罪刑之結果，為「從舊從輕」之
    比較，以定應適用之法律。本案與被告乙○○第一次重利行
    為罪刑有關之法律變更部分，經比較修正前、後刑法之規定
    ，修正後刑法對被告乙○○並未較為有利（詳見附表），應
    一體適用其行為時之修正前刑法。
  (二)被告乙○○所為，係犯刑法第344 條之重利罪、同法第277
    條第1 項之傷害罪及同法第304 條第1 項之強制罪，被告甲○○所為，係犯同法第304 條第1 項之強制罪。
  (三)被告乙○○、甲○○就上開強制犯行有犯意聯絡及行為分擔
    ，為共同正犯。
  (四)被告乙○○所犯3 件重利罪、1 件傷害罪及1 件強制罪，犯
    意各別，行為互殊，應予分論併罰。
  (五)審酌被告乙○○有恐嚇前科（見審理卷第4 頁臺灣高等法院
    被告前案紀錄表）之素行，乘相識多年之友人丙○○急需現
    金周轉，先後貸以20萬元、30萬元、10萬元，共計60萬元之
    款項，分別約定月息為10分、12分、12分之高額利息，並以
    預扣利息及按月收取現金之方式取得約定之重利，使丙○○
    每月須負擔高達6 萬8 千元之利息，嚴重戕害其經濟狀況，
    嗣因丙○○無力償還，即登門對丙○○暴力相向，甚至公然
    手持利斧砍傷丙○○，又隨即主使夥同甲○○強行將丙○○
    所有之車輛駛離，其膽大妄為之行徑除侵害丙○○之身體及
    自由法益，亦對丙○○之生命及公共秩序、地方治安形成重
    大威脅，犯後猶不知悔悟，始終矢口否認重利、強制犯行，
    使檢察官、法院均耗費大量司法資源調查證據，雖坦承傷害
    犯行，卻曾多次否認持斧頭砍傷丙○○此一證據確鑿之事實
    ，足見心存僥倖，復因與丙○○對雙方所簽立和解書中和解
    金30萬元應自借款債務60萬元中扣除或另行賠償之認知不同
    （見偵查卷第10 2頁、審理卷第23至25頁），亦未積極謀求
    解決，而未獲丙○○原諒，態度欠佳，再參酌被告乙○○高
    職肄業學歷之智識程度，已婚、在「皇家當舖」任職（見審
    理卷第72至73頁證人丙○○證述）之生活狀況，以及公訴人
    建請從重量刑等一切情狀，就其所犯各罪分別量處如主文所
    示之刑，均依中華民國九十六年罪犯減刑條例減其宣告刑2
    分之1 ，並定其應執行之刑。
  (六)審酌被告甲○○有妨害自由前科（參審理卷第7 頁臺灣高等
    法院被告前案紀錄表）之素行，明知乙○○對丙○○進行不
    法侵害，竟甘受乙○○指使，承繼乙○○犯罪之實施，無視
    丙○○之意願，強行將丙○○所有之車輛駛離，致侵害丙○○之自由法益，所為同對公共秩序及地方治安形成威脅，惟
    被告甲○○就本案並非居於主導之地位，亦未直接對丙○○
    施暴，情節較輕，犯後已經坦認犯行，態度良好，儘管未與
    丙○○達成民事和解或提出任何賠償，丙○○對其並無追究
    之意（見審理卷第24頁），再參酌被告甲○○高職畢業學歷
    之智識程度，未婚、在「皇家當鋪」任職之生活狀況，以及
    公訴人之求刑意見等一切情狀，量處如主文所示之刑，諭知
    易科罰金之折算標準，並依中華民國九十六年罪犯減刑條例
    減其宣告刑2 分之1 ，另就減得之刑諭知易科罰金之折算標
    準。
  (七)被告乙○○犯傷害罪所用之斧頭1 支，未據扣案，是否尚存
    不得而知，且無積極證據證明屬於被告乙○○，爰不予宣告
    沒收，併此敘明。
四、適用之法律：
  (一)刑事訴訟法第299 條第1 項前段。
  (二)刑法第2 條第1 項前段、第28條、第344 條、第277 條第1
    項、第304 條第1 項、第41條第1 項前段。
  (三)修正前刑法第51條第5 款。
  (四)刑法施行法第1 條之1 第1 項、第2 項前段。
  (五)中華民國九十六年罪犯減刑條例第2 條第1 項第3 款、第7
    條、第9 條。
本案經檢察官洪清秀到庭執行職務。
中    華    民    國    97    年    5     月    30    日
                  刑事第一庭  法  官  羅貞元
以上正本證明與原本無異。
如不服本判決，應於判決送達後10日內向本院提出上訴狀（應抄
附繕本），其未敘述上訴理由者，應於上訴期間屆滿後20日內補
提理由書狀於本院，上訴於臺灣高等法院臺中分院。告訴人或被
害人如對於本判決不服者，應具備理由請求檢察官上訴，其上訴
期間之計算係以檢察官收受判決正本之日期為準。
                              書記官  王月香
中    華    民    國    97    年    6     月    2     日
附表：
┌──────────┬──────────┬──────────┬──────────┐
│比較項目            │修正前刑法          │修正後刑法          │比較結果            │
├──────────┼──────────┼──────────┼──────────┤
│刑法重利罪、傷害罪、│罰金最低額為銀元1 元│罰金最低額為新臺幣  │修正前刑法有利於被告│
│強制罪主刑中罰金刑之│即新臺幣3 元以上（第│1,000 元以上，以百元│乙○○              │
│最低額              │33條第5 款，現行法規│計算之（第33條第5 款│                    │
│                    │所定貨幣單位折算新臺│）                  │                    │
│                    │幣條例第2 條）      │                    │                    │
├──────────┼──────────┼──────────┼──────────┤
│數罪併罰宣告多數有期│於各刑中之最長期以上│於各刑中之最長期以上│修正前刑法有利於被告│
│徒刑之定應執行刑方法│，各刑合併之刑期以下│，各刑合併之刑期以下│乙○○              │
│                    │，定其刑期。但不得逾│，定其刑期。但不得逾│                    │
│                    │20年（第51條第5 款）│30年（第51條第5 款）│                    │
├──────────┴──────────┴──────────┴──────────┤
│綜合比較結果：                                                                        │
│修正後刑法之規定均未有利於被告乙○○，應依刑法第2 條第1 項前段，一體適用被告乙○○行為│
│時之修正前刑法。                                                                      │
└───────────────────────────────────────────┘
附錄論罪科刑法條：
中華民國刑法第344 條
乘他人急迫、輕率或無經驗貸以金錢或其他物品，而取得與原本
顯不相當之重利者，處1 年以下有期徒刑、拘役或科或併科1 千
元以下罰金。
中華民國刑法第277 條第1 項
傷害人之身體或健康者，處3 年以下有期徒刑、拘役或1 千元以
下罰金。
中華民國刑法第304 條第1 項
以強暴、脅迫使人行無義務之事或妨害人行使權利者，處3 年以
下有期徒刑、拘役或3 百元以下罰金。


司法院資訊處製作；財團法人民間司法改革基金會備份。
